臺灣雲林地方法院刑事判決　　　　　　　100年度訴字第442號
公　訴　人　臺灣雲林地方法院檢察署檢察官
被　　　告　陶文孟　DAO .
選任辯護人　陳中堅律師（財團法人法律扶助基金會）
被　　　告　阮文維　NGUY.
選任辯護人　曾彥錚律師（財團法人法律扶助基金會）
被　　　告　杜文瓊　DO V.
選任辯護人　王士銘律師（財團法人法律扶助基金會）
被　　　告　陳光心　TRAN.
選任辯護人　林俊欽律師（財團法人法律扶助基金會）
上列被告等因殺人未遂等案件，經檢察官提起公訴（100 年度偵
字第2034號），本院判決如下：
    主  文
陶文孟、阮文維被訴傷害罪部分，均公訴不受理。
杜文瓊、陳光心均公訴不受理。
    理  由
壹、公訴意旨略稱：被告陶文孟與告訴人杜文林於民國100 年4
    月5 日下午某時，在嘉義縣某處因細故發生爭執後，被告陶
    文孟遭人毆打因此心生不滿，被告陶文孟與阮文維即與告訴
    人杜文林相約在雲林縣斗南鎮斗南火車站（下稱斗南火車站
    ）欲質問被告陶文孟遭毆傷一事，被告阮文維與陶文孟於前
    往斗南火車站前，為取得刀子防身，竟於同日晚間7 時許，
    搭乘計程車前往址設雲林縣斗南鎮○○路○ 段496 號「曉蕙
    的店」小吃部，基於強暴妨害人行使權利之犯意聯絡，未經
    「曉蕙的店」小吃部老闆娘黎曉蕙之同意，以強暴之方式妨
    害黎曉蕙取回菜刀行使所有權之權利（被告陶文孟與阮文維
    涉犯強制罪嫌部分，另由本院改依簡易判決處刑處理）。而
    被告陶文孟與阮文維取得菜刀後，隨即搭乘計程車前往斗南
    火車站，被告陶文孟並以電話邀同被告杜文瓊及被告陳光心
    一同前往斗南火車站壯勢，被告杜文瓊與陳光心乃共乘腳踏
    車前往，被告杜文瓊於到達斗南火車站時，為求保護自己，
    從腳踏車上取出其所有水果刀1 把隨身藏匿攜帶，待被告陶
    文孟、阮文維、杜文瓊、陳光心4 人在斗南火車站會合後，
    被告陶文孟與阮文維見己方人多勢眾，不需使用菜刀助勢，
    即將菜刀暫置於斗南火車站某處，嗣後因告訴人杜文林未到
    場，被告陶文孟、阮文維、杜文瓊及陳光心即於同日夜間8
    時許共乘計程車，由被告杜文瓊以衣服及手掩飾其手持水果
    刀並乘坐在副駕駛座，4 人一同前往雲林縣斗南鎮○○路○
    段80號「越南台菜小吃部」（下稱越南小吃部）欲找杜文林
    理論，被告陶文孟、阮文維、杜文瓊及陳光心到達後，發現
    杜文林在該處與阮氏夢琴及2 名姓名年籍不詳之泰國籍人士
    正在用餐，被告陶文孟、阮文維、杜文瓊及陳光心即基於共
    同傷害他人身體之犯意聯絡，由阮文維先徒手毆打杜文林，
    杜文林跌倒在地爬起後，即沿走道跑向越南小吃店後方躲避
    ，被告陶文孟、阮文維、杜文瓊及陳光心則在後追趕，並於
    追趕過程中毆打杜文林，於杜文林欲躲入越南小吃店後方廁
    所之際，被告杜文瓊即另基於殺人之犯意，以手持之水果刀
    用力刺向杜文林之腹部，刀柄並因用力過猛當場斷裂，致刀
    刃部分留置於杜文林腹部中，杜文林藉機躲進廁所內，被告
    陶文孟、阮文維、杜文瓊及陳光心見杜文林受傷並躲進廁所
    拒不出來後，始離開現場。阮氏夢琴於被告陶文孟等人離去
    後，至小吃店後方發現杜文林腹部受傷流血，乃報警將杜文
    林送醫救治，杜文林始倖免於死。經警據報到場處理後，尋
    線查獲上情，並扣得水果刀1 把。因認被告陶文孟、阮文維
    及陳光心涉犯刑法第277 條第1 項之傷害罪嫌，被告杜文瓊
    涉犯刑法第271 條第2 項、第1 項之殺人未遂罪嫌。
貳、被告陶文孟、阮文維及陳光心部分
    按告訴乃論之罪，告訴人於第一審辯論終結前得撤回其告訴
    ，又告訴經撤回者，應諭知不受理之判決，並得不經言詞辯
    論為之，刑事訴訟法第238 條第1 項、第303 條第3 款及第
    307 條定有明文。查本件被告陶文孟、阮文維及陳光心被訴
    傷害案件部分，起訴書認係犯刑法第277 條第1 項之傷害罪
    嫌，而依同法第287 條前段之規定，須告訴乃論。茲據告訴
    人杜文林與被告陶文孟、阮文維及陳光心達成和解，並於本
    院第一審言詞辯論終結前撤回告訴，有和解筆錄及刑事撤回
    狀各1 紙在卷可憑（見本院審理卷第83之1 頁及背面、第17
    1 頁），依照前開說明，就此部分，爰不經言詞辯論，逕為
    諭知不受理之判決。
、被告杜文瓊部分
一、按犯罪事實應依證據認定之，無證據不得認定犯罪事實，刑
    事訴訟法第154 條第2 項定有明文。且所謂認定犯罪事實之
    證據，係指足以認定被告確有犯罪行為之積極證據而言，該
    項證據自須適合於被告犯罪事實之認定，始得採為斷罪資料
    ，苟積極證據不足為不利於被告事實之認定時，即應為有利
    於被告之認定，更不必有何有利之證據（最高法院30年上字
    第816 號、76年臺上字第4986號、92年臺上字第128 號判例
    要旨可參）。次按檢察官以非告訴乃論之罪提起公訴，法院
    審理後認係告訴乃論之罪，如告訴人已於第一審言詞辯論終
    結前撤回告訴，即應諭知不受理之判決，最高法院47年臺非
    字第41號判例意旨可參。
二、檢察官之舉證：
(一)、被告陶文孟、阮文維、杜文瓊及陳光心於警詢及偵查中之供
    述。
(二)、證人即告訴人杜文林於警詢及偵查中之證述。
(三)、證人黎曉蕙於警詢及偵查中之證述。
(四)、證人阮氏夢琴於警詢及偵查中之證述。
(五)、扣案之水果刀1把（僅存刀刃部分）及現場照片。
(六)、洪揚醫院診斷證明書、洪揚醫院100 年4 月6 日洪字第036
    號函。
(七)、財團法人佛教慈濟綜合醫院大林分院（下稱慈濟大林分院）
    100 年5 月18日慈醫大林文字第1000901 號函及所附附件。
三、被告杜文瓊及辯護人之辯解：被告杜文瓊固坦承有於上揭時
    間、地點持刀刺傷告訴人杜文林，惟堅詞否認有殺人未遂之
    犯行，辯稱：水果刀是一直都放在腳踏車上，平常用來削水
    果用的，那天聽到陶文孟被打，我擔心到現場會被打，所以
    隨手拿來保護自己而已。杜文林被打後，要跑進去小吃部的
    包廂前，因為兩邊都有人在推擠，不小心就把刀子刺到杜文
    林等語（見本院審理卷第164 頁背面至第167 頁）。辯護人
    略以：被告杜文瓊與被害人杜文林並無仇恨，實無殺人之動
    機與犯意，且被告係因推擠不慎誤刺被害人之腹部，並非殺
    人之行為等語（見本院審理卷第170 頁之刑事答辯狀）。
四、本院之判斷：
(一)、證據能力部分：
  1.刑事訴訟法第159 條第1 項規定，被告以外之人於審判外之
    言詞或書面陳述，除法律有規定者外，不得作為證據。本件
    檢察官所舉證人阮氏夢琴及杜文林於警詢中之筆錄，均屬被
    告以外之人於審判外之言詞陳述，上開證人就本件案發情形
    已於本院審理時證述綦詳，較諸警詢中之陳述更為詳盡，是
    其警詢筆錄非為證明本件犯罪事實所必要，未具不可替代性
    ，且亦無刑事訴訟法第159 條之2 及159 條之3 規定所列之
    事由，茲因被告杜文瓊及其辯護人不同意作為證據使用（見
    本院審理卷第80頁），依前開刑事訴訟法之規定，證人阮氏
    夢琴及告訴人杜文林於警詢中之筆錄應無證據能力。
  2.刑事訴訟法第159 條之5 規定，被告以外之人於審判外之陳
    述，雖不符前4 條之規定，而經當事人於審判程序同意作為
    證據，法院審酌該言詞陳述或書面陳述作成時之情況，認為
    適當者，亦得為證據。當事人、代理人或辯護人於法院調查
    證據時，知有第159 條第1 項不得為證據之情形，而未於言
    詞辯論終結前聲明異議者，視為有前項之同意。查本判決所
    引用為判斷基礎之下列證據，關於被告以外之人於審判外陳
    述之傳聞供述證據，檢察官、被告及辯護人於審判程序中均
    同意作為證據使用，或知有傳聞證據之情形而未於言詞辯論
    終結前聲明異議，本院審酌該等證據作成時之情況，並無違
    法取證之情形，又與本案有關聯性，認為以之作為證據應屬
    適當，均具有證據能力。
(二)、證明力部分：
  1.被告杜文瓊與陶文孟、陳光心為朋友關係，被告陶文孟另與
    被告阮文維結識，被告陶文孟與阮文維於100 年4 月5 日在
    嘉義縣某小吃部唱歌，適告訴人杜文林亦與其友人在該處唱
    歌，詎被告陶文孟欲離去之際，無端遭杜文林之朋友毆打，
    造成其左臉上方、嘴唇等處受傷。被告陶文孟遭毆打後，認
    為係杜文林唆使，心有不甘，乃以門號0000000000號之行動
    電話撥給被告杜文瓊所持用之門號0000000000號行動電話，
    因斯時被告杜文瓊、陳光心在一起，陶文孟即邀同被告杜文
    瓊及陳光心在斗南火車站集合等情，業經證人即被告陶文孟
    於審理時結證屬實（見本院審理卷第153 頁至第154 頁背面
    ），與被告杜文瓊之供述（見警卷第20頁至第21頁及本院審
    理卷第164 頁背面至第165 頁）及被告陳光心之供述（見警
    卷第25頁）互核相符，首堪認定。又被告陶文孟與阮文維於
    100 年4 月5 日晚間8 時許到達斗南火車站，先由被告阮文
    維撥打行動電話給杜文林，確認杜文林在越南小吃部用餐，
    待被告杜文瓊及陳光心共乘腳踏車到達後，被告4 人便共同
    搭乘計程車前往越南小吃部乙節，亦經證人陶文孟證述在卷
    （見本院審理卷第153 頁背面至第154 頁背面），經與證人
    杜文林於本院審理時之證詞（見本院審理卷第136 頁至第13
    7 頁）、被告阮文維及陳光心於偵查中之供述（見偵查卷第
    20頁及第22頁）交互勾稽之結果，並無齲齬，亦足認定。至
    於被告4 人前往越南小吃部之原因，證人陶文孟雖於本院證
    稱係欲質問杜文林為何唆使友人毆打伊，而非欲尋仇云云（
    見本院審理卷第159 頁），然陶文孟於偵查中已證稱：我打
    電話給杜文瓊、陳光心是跟他們講說有人打我，要他們來幫
    忙，幫忙的意思就是要他們幫忙打架等語（見偵查卷第15頁
    ），核與被告杜文瓊於偵查中供稱：陶文孟說請我過去幫忙
    ，就是要我過去打架的意思（見偵查卷第53頁）相符，佐以
    被告阮文維進入越南小吃部後，立即毆打杜文林，其餘被告
    亦隨後加入追打行列（詳如後2.所認定），益見被告等人前
    往越南小吃部，係為尋仇而非僅為質問杜文林。
  2.被告杜文瓊、陳光心於接到被告陶文孟之電話後，一起騎乘
    腳踏車到斗南火車站會合，被告杜文瓊見腳踏車前菜籃裡有
    水果刀1 把，便隨手拿取，嗣與被告陶文孟、阮文維及陳光
    心一同搭乘計程車前往越南小吃部，途中被告杜文瓊均以右
    手持刀並以左手作為掩護；抵達越南小吃部後，是被告阮文
    維先進去小吃部，被告杜文瓊第3 個進去，被告杜文瓊持該
    水果刀刺向杜文林之腰部，致杜文林受有左側腹壁穿刺傷，
    而刺傷杜文林時，杜文林站在被告杜文瓊前面，其餘被告站
    在後面，以上均為被告杜文瓊坦承不諱（見警卷第20頁、本
    院審理卷第165 頁背面及第166 頁背面）。另：(1)就當天被
    告4 人進入案發現場之情況部分，並有證人杜文林結證稱：
    在越南店那時候，是阿維（即被告阮文維，以下同）先打我
    的，被追打的過程中我只有聽到阿維的聲音，被刺傷以後，
    我出來也只清楚看到阿維等語（見本院審理卷第137 頁背面
    、第138 頁背面及第139 頁背面）；證人即被告阮文維證稱
    ：杜文瓊拿刀子殺杜文林，陳光心打杜文林2 下，我有推杜
    文林，杜文林就閃去旁邊，杜文瓊、陳光心就打杜文林，後
    來杜文林就跑去裡面等語（見偵查卷第19頁）；證人陶文孟
    證稱：當天到現場，他們先進去，我還要付計程車錢，所以
    我是最後進去的，我進去的時候，杜文林已經準備要跑進去
    包廂了等語（見本院審理卷第151 頁背面、第157 頁及背面
    ）可資參照，前揭證詞與被告杜文瓊上開自白經核並無差池
    ，足供佐證，是被告4 人抵達越南小吃部後，被告阮文維率
    先進入案發現場，並追打杜文林，致其跌倒，被告陳光心及
    杜文瓊依序到達，加入追打杜文林之行列，被告陶文孟最後
    於付完計程車車資後，始行進入，應認屬實。(2)就告訴人杜
    文林傷勢部分，依洪陽醫院100 年4 月5 日診字第15646 號
    診斷證明書記載：「病名：左腹壁穿刺傷」等語（見警卷第
    41頁）及該院100 年5 月5 日100 洪字第036 號函稱：「病
    患杜文林... 經檢查左側腹壁有一寬3 公分深7 公分以上之
    傷口，應為利刃穿刺所傷... 」等語（見偵卷第99頁），暨
    扣案之水果刀刀刃1 把，長約30公分、末端尖銳、有血跡殘
    留，有雲林縣警察局斗南分局偵辦阮文維、陶文孟殺涉嫌殺
    人案照片4 張可參，並經本院當庭勘驗屬實（見警卷第52頁
    、第53頁及本院審理卷第163 頁），上揭書證及物證亦足作
    為補強證據。(3)至於被告杜文瓊持刀刺傷杜文林乙節，證人
    阮文維及陳光心均結證稱：是杜文瓊刺傷杜文林後才說他殺
    了杜文林等語（見偵查卷第19頁及第23頁），與證人陶文孟
    於審理中證稱：杜文林被刺了以後我才知道是杜文瓊刺的，
    我因為酒醉，當時並沒有看到杜文瓊刺進去的動作等語（見
    本院審理卷第151 頁）等語相符，是綜合其等證詞，被告杜
    文瓊於事發後立即向被告陶文孟、阮文維及陳光心坦承以刀
    刺傷告訴人杜文林，適足作為被告杜文瓊上開自白之佐證。
    又被告陶文孟、阮文維及陳光心雖均證稱未親眼看到被告杜
    文瓊持刀傷害告訴人杜文林，然經與被告杜文瓊供稱：伊當
    天將水果刀以手掩蓋，隱藏在衣服前，一直到現場才將水果
    刀拿出來等語互相參酌，實不牴觸，無礙上開事實之認定。
  3.至證人阮氏夢琴固於偵查及審理中均指認被告陶文孟為持刀
    之人（見偵查卷第44頁及本院審理卷第145 頁），並於審理
    中證稱：我確定是陶文孟，當天持刀之人頭髮捲捲，有染色
    ，我看到有人舉刀子等語（見本院審理卷第144 頁至第145
    頁）。惟查：杜文林係遭被告杜文瓊以扣案之水果刀所傷，
    而當日被告阮文維率先進入案發現場，並追打杜文林，致其
    跌倒，被告陳光心及杜文瓊依序到達，加入追打杜文林之行
    列，被告陶文孟最後於付完計程車車資後，始行進入，業已
    認定如前。此與證人阮氏夢琴證稱：當天是阮文維先進來餐
    廳，將杜文林打倒在地後，阮文維繼續追打，此時持刀的人
    跟著追打，其他2 人則在後面等語，尚不違背（見偵查卷第
    42頁）。則被告陶文孟既在後方目睹被告阮文維、杜文瓊及
    陳光心等人追打杜文林，又現場僅被告杜文瓊持有水果刀1
    把，並無證據證明被告陶文孟另有攜帶刀械至現場，是證人
    阮氏夢琴證述持刀之人為被告陶文孟云云，顯與卷證資料不
    符。至被告陶文孟及阮文維雖事先自「曉蕙的店小吃部」取
    得菜刀1 把，然該菜刀於半小時後即返還予黎曉蕙等情，業
    據證人黎曉蕙於偵查中結證屬實（見偵查卷第41頁），而本
    案刺傷杜文林之刀械為水果刀而非菜刀，且該水果刀之刀刃
    與刀柄已分離，刀刃遺留在案發現場並遭扣押，顯見刺傷杜
    文林之刀械確非被告陶文孟自「曉蕙的店小吃部」所取得之
    菜刀。再審酌證人阮氏夢琴於審理期日中證稱：我不認識被
    告4 人，無法分辨，我並沒有看到有人拿刀砍杜文林；當天
    我很緊張，我沒遇過打架的場面、當天我離持刀的人約3.6
    公尺，我沒有看到持刀人的臉，只看到頭髮等語（見本院審
    理卷第140 頁背面、第142 頁及背面、第144 頁背面及第14
    8 頁背面），證人阮氏夢琴原不認識且無法分辨被告陶文孟
    等4 人，其證稱持刀之人為被告陶文孟已非毫無可疑之處；
    又其於偵查中另證稱：我沒有看到拿刀的人刺被殺的人，也
    沒有看到杜文林在何處被刺，持刀的人穿黑色夾克等語（見
    偵查卷第43頁），而當天被告陶文孟、阮文維、陳光心分別
    穿著咖啡色、白色、咖啡色之外套，僅被告杜文瓊穿著黑色
    外套，有被告陶文孟等4 人之供述在卷供參（見偵查卷第45
    頁），是證人阮氏夢琴既證稱持刀之人著黑色外套，又指認
    持刀之人為被告陶文孟，證詞互有矛盾，證人阮氏夢琴誤認
    機率甚高，尚無法據此即認持刀之人為陶文孟，而非杜文瓊
    。
  4.按殺人未遂與傷害之區別，應以加害時有無意欲致人於死之
    殺意為斷；至於告訴人受傷之多寡及是否為致命部位，輕重
    如何，有時雖可藉為認定有無殺意之參考，究不能據為絕對
    標準；因此，行為人是否具備殺人之故意，當就行為人行為
    時主觀之認知及意欲，客觀上所使用之器具、傷害之部位及
    殺傷之次數、傷勢程度、下手之程度等一切情狀，予以綜合
    判斷（最高法院18年上字第1309號、19年上字第718 號判例
    、85年度臺上字第5611號判決意旨參照）。又刑法殺人未遂
    罪之成立，以有戕害他人生命之故意，著手於殺人行為之實
    行，而未生死亡結果為要件，行為人有無殺人犯意之主觀要
    件，既關係罪責之成立與否，除應憑證據予以證明外，且不
    容有合理性懷疑之存在；故持刀砍人成傷，究係殺人未遂或
    傷害，即應綜合行為當時情況，視其所持兇器類別、下手輕
    重、砍向部位及如何住手等各情為斟酌取捨，以為究明其主
    觀犯意之判斷（最高法院96年度臺上字第7565號判決意旨參
    照）。本院基於以下理由，認被告杜文瓊並無殺人之犯意：
  (1)被告杜文瓊與告訴人杜文林素不相識，本件肇因為被告陶文
    孟與告訴人杜文林心有嫌隙，被告陶文孟為對告訴人杜文林
    尋仇，乃以電話通知被告杜文瓊等人一同前往以壯聲勢，業
    已認定如前，而被告等人當天雖因被告陶文孟受傷始前往尋
    仇，然被告陶文孟僅左臉上方及嘴唇等處受傷，已如前述，
    傷勢甚輕微，被告等人縱有意尋仇，亦不致萌生殺害告訴人
    杜文林之犯意，是被告杜文瓊殺害告訴人杜文林之動機並不
    充足。
  (2)被告杜文瓊供稱：陶文孟打電話跟我說，他被好幾個人打，
    要一起去向杜文林問清楚；刀子一直放在籃子裡，平常用來
    切水果，我只是隨手拿，我是為了要保護自己，怕自己被打
    等語（見本院審理卷第164 頁背面至第165 頁）。對照證人
    陶文孟證稱：我那天打給杜文瓊，跟他說我被打，請他來越
    南店一起找杜文林；我打電話給杜文瓊，約4 至5 分鐘後杜
    文瓊與陳光心一起到斗南火車站，他們不是從家裡出發，當
    時是在要到斗南的路上；我沒有跟他說杜文林那邊人很多，
    也沒有叫他帶刀保護自己等語（見本院審理卷第156 頁至第
    157 頁及第159 頁背面）。證人陳光心證稱：當天我跟杜文
    瓊共乘一臺腳踏車到斗南火車站，水果刀是杜文瓊之前切水
    果放在腳踏車上，忘了拿回去工廠放的等語（見偵查卷第22
    頁），以上證人證詞與被告杜文瓊前開供述均相符。又證人
    陶文孟及阮文維雖於案發當天曾自「曉蕙的店小吃部」取得
    菜刀1 把，然上2 人均一致證稱已將菜刀丟棄在斗南火車站
    ，並未攜帶至現場等語（見偵查卷第15頁及第17頁），則被
    告陶文孟既已將取自「曉蕙的店小吃部」之菜刀丟棄在斗南
    火車站前，並未攜帶至現場，當無另指示被告杜文瓊攜帶刀
    械至現場鬥毆之必要，再者，身為被害人之陶文孟既已棄械
    ，則更無理由認定並非當事人之被告杜文瓊，係基於殺害杜
    文林之動機而攜帶刀械至現場。準此，被告杜文瓊攜帶水果
    刀至案發現場，並非透過被告陶文孟之指示，又依證人陳光
    心之前開證述可知，被告杜文瓊並非自住所出發，係在外經
    被告陶文孟通知後，直接趕往約定之地點會合，且該水果刀
    係被告杜文瓊平時用以削水果，因放置在腳踏車的菜籃上未
    取下，乃臨時攜往案發現場以防身乙節，與事理無違，亦足
    採信。是尚難認被告杜文瓊係為殺害告訴人杜文林而將水果
    刀攜帶至現場。
  (3)就被告杜文瓊下手刺傷告訴人杜文林之動作部分，據被告杜
    文瓊供稱：下車以後我用右手拿刀柄，左手遮著，橫放在肚
    子前面，後來因為有人推擠，我怕刺到自己，所以就把刀子
    往前，刀子才會刺到杜文林等語（見本院審理卷第167 頁）
    。證人阮氏夢琴則證稱：杜文林被打倒，要爬起來逃跑時，
    杜文林已經走進去包廂了，我才看到刀子，有人舉刀子過頭
    等語（見本院審理卷第141 頁及第144 頁），上2 人所述雖
    略有差異，然依杜文林之傷勢觀之，告訴人送洪揚醫院急診
    時，左腹壁有一寬3 公分深約7 公分以上之傷口，嗣轉院至
    慈濟大林分院後，進行開腹手術，切除穿孔破裂之大腸並作
    吻合手術，左背有一穿刺傷約0.5 公分，深及腹內大腸約10
    公分等情，以上有洪揚醫院100 年5 月5 日100 洪字第036
    號函及慈濟大林分院病情說明書在卷可憑（見偵查卷第99頁
    及第104 頁），告訴人杜文林腹部之傷勢甚深，刀身已穿越
    其腹部至左背部，參酌扣案之水果刀，其刀刃部分長度約14
    公分（見本院審理卷第163 頁），則該刀刃應已幾乎全部沒
    入告訴人杜文林之腹部，且刀子以平行於地面之方向刺入腹
    部之可能性甚高，方能導致約10公分深之傷口，並穿刺至左
    背部。又輔以被告杜文瓊為一般成年男性身高，與告訴人杜
    文林目視相仿，是被告杜文瓊稱伊右手持刀，並將之置於腹
    部前方，嗣將刀刃轉向前方，因而刺及告訴人杜文林等情，
    與告訴人杜文林之傷勢及其他客觀情況相符。至證人阮氏夢
    琴固為上開證述，惟其亦證稱：我看到刀子舉起來那一刻，
    杜文林已經跑到裡面，我沒有看到有人拿刀砍杜文林等語（
    見本院審理卷第142 頁、第144 頁及背面），既未親眼目睹
    告訴人杜文林遭刺傷之狀況，其證詞已難憑採，且證人阮氏
    夢琴所見刀子高舉過頭，與刺傷告訴人杜文林之動作是否為
    一連貫動作，並非無疑；又果如被告杜文瓊以將刀高舉過頭
    並向下刺擊之方式傷害告訴人杜文林，則衡諸被告杜文瓊與
    告訴人杜文林之相對位置、高度及扣案水果刀之長度等證據
    ，尚難造成如上開函示及病情說明書所載之傷勢。是被告杜
    文瓊前開供述，應認與實情相符。
  (4)再就現場追打的情況而言，被告杜文瓊供稱：餐廳到包廂間
    還有一段距離，我沒有追到包廂裡面去，杜文林要躲進包廂
    之前，在小路那邊，因為有人推擠，我的刀子刺到杜文林，
    我知道刺到杜文林後，我很怕，就跑到外面去，沒有再進去
    包廂等語（見本院審理卷第165 頁背面至第166 頁及第167
    頁），與證人杜文林證稱，當天我被打以後，就要逃跑，我
    在進去包廂門後要到廁所那段路被刺的，後來我躲到廁所裡
    面，我在裡面聽到有人要把我殺死，從頭到尾只有聽到阿維
    的聲音，我躲進廁所以後就沒有人要刺我或打我了等語（見
    本院審理卷第138 頁至第139 頁）；證人阮氏夢琴於審理中
    證稱：店裡面先是餐廳，再來是包廂，最後面是廁所；杜文
    林躲進廁所以後，陶文孟等4 人是在餐廳外面的門口等，我
    跟他們講，杜文林流血，不能打他，我叫他出來，他們沒講
    什麼，就說要講清楚等語（見本院審理卷第143 頁背面、第
    147 頁背面至第148 頁背面）；證人陶文孟則證稱：我當時
    並沒有跑進去包廂，阮文維有叫杜文林要出來講清楚，杜文
    林被刺後，阮氏夢琴不讓我們進去包廂，如果我們4 個有跑
    進包廂，廁所的門不是問題，可以弄壞去找他等語（見本院
    審理卷第157 頁背面至第158 頁背面、第160 頁及背面）。
    綜上供述及證詞，告訴人杜文林遭刺傷之地點為餐廳進入包
    廂之間的門口附近，而其遭刺後，繼續穿越包廂逃往後方之
    廁所躲避，以上各情應堪認定。又推求上開證詞內容，被告
    杜文瓊於刺傷告訴人杜文林後，因心中害怕，並未繼續追擊
    ，反而轉身至餐廳外面，而被告陶文孟及陳光心因遭證人阮
    氏夢琴勸阻，亦未跟隨告訴人杜文林前往廁所，告訴人杜文
    林躲藏於廁所期間，僅被告阮文維要求告訴人杜文林出來講
    清楚等情，亦堪認定。再由被告杜文瓊發現刺傷告訴人杜文
    林後之反應觀之，雖傷及人之腹部確有致死之可能，惟告訴
    人杜文林尚可逃跑至廁所躲藏，被告杜文瓊如有殺害告訴人
    杜文林之故意，可選擇繼續追擊，並與其餘被告破壞廁所大
    門後繼續傷害告訴人杜文林，然被告杜文瓊卻轉身往反方向
    離去，則依該等舉措觀之，均與其所供稱：伊沒有殺害告訴
    人杜文林之故意，發現刺傷告訴人杜文林後，伊很害怕等心
    理狀態堪稱相符。被告上開辯解，顯非無據。
  (5)告訴人杜文林之傷勢固非輕微，惟刺傷告訴人杜文林之身體
    部位，並非被告杜文瓊刻意選定，乃因當時現場推擠及被告
    杜文瓊持刀之位置及角度所致，已認定如前，又人體之腹部
    欠缺骨骼保護，僅有肌肉及脂肪等組織，如以利刃刺擊，無
    須過大之氣力即有可能刺穿，參以被告杜文瓊於案發時為年
    方20歲之青年男子，以其氣力及體型條件，如僅以告訴人杜
    文林腹部傷勢甚深即推定被告杜文瓊有殺人之犯意，略嫌不
    足。
  (6)綜上，因被告杜文瓊並非本件糾紛之當事人，殺害告訴人杜
    文林之動機並不充足，參以被告杜文瓊攜帶水果刀至現場並
    非出於事先預謀，乃臨時起意用以防身；又被告以右手持刀
    ，將刀放置於腹部前，在推擠的情況下，將刀刺向告訴人杜
    文林腹部，並無積極舉刀等連續攻擊性動作，其下手之程度
    並非凶狠；雖造成告訴人杜文林腹部穿刺傷勢，惟傷害之部
    位並非被告杜文瓊刻意選定，係在推擠之情形下發生，且人
    體之腹部本屬脆弱，無須強大之氣力即可能造成穿嚴重之傷
    勢；另被告杜文瓊於發現刺傷告訴人杜文林後，並未繼續追
    擊，旋轉身往告訴人杜文林逃逸之反方向離去等全部客觀事
    實以觀，被告杜文瓊辯稱伊並無殺人之故意，應堪採信。
  5.綜上所述，起訴書及公訴人所舉證據，就被告杜文瓊是否確
    有殺人動機及犯意一節，無法使本院到達毫無合理懷疑之心
    證程度，被告杜文瓊辯稱其無殺人之犯意，尚非全然無據。
    惟被告杜文瓊預見在多人一起尋仇之情況下，如攜帶鋒利之
    水果刀，確有傷及他人之可能（見本院審理卷第166 頁背面
    ），仍執意帶刀前往，並於被告杜文瓊等人與杜文林推擠之
    情形下，將水果刀以刀刃向前之方式置放於腹部，果因推擠
    致告訴人杜文林有如前所認定之傷害，該結果之發生並不違
    背其本意，自應論以傷害罪。被告杜文瓊辯稱，伊是因為推
    擠而不小心傷害告訴人杜文林云云（見本院審理卷第166 頁
    及背面），乃卸責之詞，不足為採。
(三)、核被告杜文瓊所為，係犯刑法第277 條第1 項之傷害罪，檢
    察官認被告係犯刑法第271 條第2 項、第1 項之殺人未遂罪
    嫌，起訴法條尚有未洽，惟其基本社會事實同一，本院自應
    予以審理。又被告杜文瓊所犯傷害罪，依刑法第287 條前段
    之規定，應告訴乃論，茲據告訴人杜文林於本院與被告杜文
    瓊等達成和解，並具狀撤回本案告訴，此有和解筆錄及刑事
    撤回狀1 紙在卷可查（見本院審理卷第83之1 頁及第171 頁
    ），本件既經撤回告訴，揆諸首揭規定，即應諭知不受理判
    決。末查，刑事判決得就起訴之犯罪事實變更檢察官起訴所
    引應適用之法條者，以科刑或免刑判決為限，此觀刑事訴訟
    法第300 條、第299 條之規定自明，是公訴人以被告杜文瓊
    涉犯殺人未遂罪提起公訴，經本院審理結果，認為被告所犯
    實為普通傷害罪，並經撤回告訴，爰於判決理由欄敘明依刑
    事訴訟法第303 條第3 款諭知不受理判決之理由，尚無適用
    刑事訴訟法第300 條變更起訴法條規定之適用，應予陳明。
五、扣案之水果刀1 把，依無主刑無從刑之原則，應由檢察官另
    為適法之處理，爰不為沒收之諭知，亦附此敘明。
肆、依刑事訴訟法第303 條第3 款、第307 條，判決如主文。
本案經檢察官陳東泰到庭執行職務。
中    華    民    國   100    年    10    月    26    日
                  刑事第六庭  審判長法  官  吳錦佳
                                    法  官  陳美利
                                    法  官  蕭于哲
以上正本證明與原本無異。
如不服本判決應於收受判決後10日內向本院提出上訴書狀，並應
敘述具體理由；其未敘述上訴理由者，應於上訴期間屆滿後20日
內向本院補提理由書（均須按他造當事人之人數附繕本）。「切
勿逕送上級法院」。
                                    書記官  謝璧卉
中    華    民    國   100    年    10    月    26    日